臺灣板橋地方法院刑事判決　　　　　　 95年度簡上字第792號
上　訴　人
即　被　告　甲○○
上列上訴人即被告因詐欺案件，不服本院95年度簡字第4466號，
中華民國95年7 月31日所為第一審簡易判決（聲請簡易判決處刑
案號：臺灣板橋地方法院檢察署95年度偵緝字第1443號），提起
上訴，本院管轄第二審之合議庭判決如下：
    主  文
上訴駁回。
    事  實
一、甲○○曾因犯強盜罪與恐嚇取財罪，經本院以85年度少訴字
    第133 號判決分別判處有期徒刑4 年與6 月，應執行有期徒
    刑4 年4 月確定，執行至民國88年4 月30日假釋。嗣因故撤
    銷上開假釋，應執行殘刑有期徒刑2 年6 月16日，至92年5
    月24日縮短刑期執行完畢。甲○○仍不知悔改，其於94年11
    月4 日，至臺北縣三重市○○路○ 段24號乙○○所開設之尚
    益機車行，欲取回陳淳偉所有、交由乙○○修理之車號CGR-
    295 號重型機車時，竟意圖為陳淳偉不法之利益，而向乙○
    ○謊稱要請朋友過來付錢，請乙○○先將上開機車牽至店門
    口讓其檢查車輛，詎甲○○利用乙○○招呼店內其他客人之
    機會，擅自將上開機車駛離，因而使陳淳偉獲取免付上開機
    車修理費新臺幣（下同）4700元之不法利益。
二、案經乙○○告訴臺北縣政府警察局三重分局報告臺灣板橋地
    方法院檢察官偵查後聲請以簡易判決處刑。
    理  由
一、證據能力：
    按被告以外之人於審判外之言詞或書面陳述，除法律有規定
    者外，不得作為證據，刑事訴訟法第159 條第1 項定有明文
    ，此即學理上所稱「傳聞證據排除法則」。又被告以外之人
    於審判外之陳述，雖不符同法第159 條之1 至第159 條之4
    之規定，而經當事人於審判程序同意作為證據，法院審酌該
    言詞陳述或書面陳述作成時之情況，認為適當者，亦得為證
    據。當事人、代理人或辯護人於法院調查證據時，知有第15
    9 條第1 項不得為證據之情形，而未於言詞辯論終結前聲明
    異議者，視為有前項之同意，此則據同法第159 條之5 規定
    甚明。而鑒於採用傳聞證據排除法則之重要理由之一，係因
    傳聞證據未經當事人之反詰問予以覈實，若當事人願放棄對
    原供述人之反對詰問時，原則上即可承認該傳聞證據之證據
    能力，而揆諸我國刑事訴訟法第159 條之5 之立法理由，除
    參照前述傳聞證據排除法則之基本法理外，亦參考日本刑事
    訴訟法第326 條之立法例，查日本刑事審判實務之運作，有
    關檢察官及被告均同意作為證據之傳聞書面材料或陳述，可
    直接援引該國刑事訴訟法第326 條作為傳聞例外之法律依據
    ，僅在檢察官與被告不同意之情況下，乃須根據其他傳聞例
    外規定俾以斟酌該等書面材料或陳述是否具有證據能力，在
    當事人間無爭執之案件中，傳聞證據基本上均可依據前引規
    定提出於法院使用。據此，我國刑事訴訟法第159 條之5 之
    適用應可作同上之解釋，本件公訴人與被告對於卷內告訴人
    之證述與相關單據之證據能力，迄於言詞辯論終結前未為異
    議之聲明，而本院審酌上開證據取得之情況，核無違法取證
    及證明力明顯過低之瑕疵，亦認為以之作為證據為適當，故
    依諸上開規定及說明，前引告訴人之證述與相關單據之證據
    能力，是否屬於傳聞之例外，無庸先行考量刑事訴訟法第15
    9 條之1 第2 項、第159 條之2 、第159 條之3 等規定，得
    逕依同法第159 條之5 規定作為證據。
二、認定犯罪事實所憑之證據及其理由：
    被告甲○○經本院合法傳喚並未到庭應訊，惟其對於上揭犯
    罪事實，業已於偵查中坦承不諱，核與告訴人乙○○所指訴
    之情節相符。此外，復有車輛作業系統─查詢認可資料及免
    用統一發票收據（金額4700元）各1 紙在卷足憑。事證明確
    ，被告犯行堪以認定，應予依法論科。
三、新舊法比較：
  (一)查被告行為後，刑法第33條第5 款有關罰金刑之規定、第41
    條第1 項有關易科罰金折算標準、第47條有關累犯之規定，
    於94年2 月2 日修正公布，並自95年7 月1 日施行，且刑法
    施行法於95 年6月14日增訂該法第1 條之1 規定，並同自95
    年7 月1 日施行，其將刑法分則所定罰金之貨幣單位均改為
    新臺幣，並分別提高為3 倍或30倍。另按同於95年7 月1 日
    修正施行之刑法第2 條規定，乃係關於新舊法比較適用之準
    據法，其本身無關行為可罰性要件之變更，故於95年7 月1
    日上開法律修正施行後，如有涉及比較新舊法之問題，即應
    逕依修正後刑法第2 條第1 項規定，為「從舊從輕」之比較
    。再法律變更之比較適用，比較時應就罪刑有關之共犯、未
    遂犯、想像競合犯、牽連犯、連續犯、結合犯、以及累犯加
    重、自首減輕暨其他法定加減（如身分加減）與加減例等一
    切情形，綜其全部罪刑之結果而為比較；且就比較之結果，
    須為整體之適用，不能割裂分別適用各該有利於行為人之法
    律，此即法律變更之比較適用所應遵守之「罪刑綜合比較原
    則」及「擇用整體性原則」（參見最高法院24年上字第4634
    號判例、27 年 上字第2615號判例、及最高法院95年度第8
    次刑事庭會議決議意旨）。
  (二)刑法分則編各罪所定罰金之貨幣單位原為銀元，且依修正前
    刑法第33條第5 款規定，罰金刑為1 銀元以上，而依罰金罰
    鍰提高標準條例規定，就72年6 月26日前修正之刑法部分條
    文罰金數額提高2 至10倍，其後修正者則不提高倍數，並依
    現行法規所定貨幣單位折算新臺幣條例規定，以銀元1 元折
    算新台幣3 元；修正後刑法第33條第5 款將罰金刑提高為新
    臺幣1 千元以上，並以百元計算之，且因刑法第33條第5 款
    所定罰金貨幣單位既已改為新臺幣，刑法分則編各罪所定罰
    金之貨幣單位亦應配合修正為新臺幣，考量刑法修正施行後
    ，不再施用「現行法規所定貨幣單位折算新臺幣條例」，為
    使刑法分則編各罪所定罰金之最高數額與刑法修正前趨於一
    致，爰增訂刑法施行法第1 條之1規 定，將刑法分則編各罪
    所定罰金之貨幣單位均改為新臺幣，並將72年6 月26日以前
    修正之刑法部分條文罰金數額提高為30倍，其後修正者則提
    高為3 倍。是以刑法分則編各罪所定罰金刑之最高數額，於
    上開規定修正後並無不同，惟罰金刑之最低數額，則比修正
    前提高，從而，自以修正前之規定較為有利。
  (三)刑法第47條第1 項累犯：
    修正後刑法第2 條第1 項明文：「行為後法律有變更者，適
    用行為時之法律。但行為後之法律有利於行為人者，適用最
    有利於行為人之法律。」改採「從舊從輕」主義，係規範行
    為後法律變更所衍生新舊法律比較適用之準據法，以適用最
    有利於行為人之法律為原則。據此，法院裁判時已在新法施
    行之後，雖新舊法之內容有所修正，但對行為人倘無有利或
    不利之情形者（例如僅修正法律用語，新舊法法定刑仍屬相
    同），即無適用上開規定為新舊法比較之問題。修正後刑法
    關於累犯之規定，其5 年以內再犯之罪以故意犯為限，始應
    論以累犯，惟如前案係依軍法審判者，亦應論以累犯。修正
    前刑法關於累犯之規定其5 年以內再犯之罪為有期徒刑以上
    之罪〈不分故意犯或過失犯〉，均應論以累犯。惟如前案係
    依軍法審判者，則不應論以累犯。本案被告有如事實攔所述
    之前科及刑之執行情形，其於有期徒刑執行完畢後，5 年以
    內故意再犯本件有期徒刑徒刑以上之罪，不論依新舊法規定
    ，均應論以累犯，比較新舊法結果，並無有利或不利之情形
    ，依前說明，本案關於被告是否構成累犯之適用，應適用裁
    判時之法律即刑法第47條第1 項規定。
  (四)刑法第41條第1 項前段關於易科罰金，依修正前刑法第41條
    第1 項及廢止前罰金罰鍰提高標準條例第2 條之規定，應以
    銀元300 元即新臺幣900 元折算1 日，惟若依修正後刑法第
    41條第1 項前段（原罰金罰鍰提高標準條例第2 條已同時刪
    除）之規定，應以新臺幣1,000 元、2,000 元或3,000 元折
    算1 日，二者相較之下，應以修正前之規定較有利於被告。
  (五)綜上而論，上開刑法施行法第1 條之1 之增訂及刑法第33條
    第5 款之修正，乃係刑法分則編各罪所定罰金刑之刑罰法律
    效果之變更，上開刑法第41條第1 項易科罰金折算標準規定
    之變更，則相當於科刑規範事項之變更，自應依刑法第2 條
    第1 項規定，綜合罪刑全部結果，整體為新舊法之「從舊從
    輕」比較。因本案被告所為，涉犯詐欺行為，且依本院以下
    所諭知之被告罪名及其宣告刑，適用修正前有關罰金刑及易
    科罰金折算標準之規定，對被告較有利，故經綜合比較新舊
    法結果，除了上開(三)之部分不涉及法律變更之外，其餘應以
    修正前刑法對被告有利，自應整體依刑法第2 條第1 項前段
    規定，適用行為時之修正前刑法之相關規定及罰金罰鍰提高
    標準條例第1 條前段、廢止前第2 條規定，予以論處。
  (六)上開(三)之部分因不涉及法律變更問題，逕予適用修正後刑法
    ，尚不違反「擇用整體性原則」。
四、論罪科刑、所犯法條與維持原審判決之理由：
    核被告所為，係犯刑法第339 條第2 項之詐欺得利罪。又被
    告曾因犯強盜罪與恐嚇取財罪，經本院以85年度少訴字第13
    3 號判決分別判處有期徒刑4 年、6 月，應執行有期徒刑4
    年4 月確定，執行至88年4 月30日假釋，嗣因故撤銷上開假
    釋，應執行殘刑有期徒刑2 年6 月16日，至92年5 月24日縮
    短刑期執行完畢等情，有臺灣高等法院被告前案紀錄表在卷
    可稽，其於有期徒刑執行完畢後之5 年以內，再犯本件有期
    徒刑以上之罪，為累犯，應依刑法第47條第1 項之規定，加
    重其刑。原審以被告罪證明確，適用刑事訴訟法第449 條第
    1 項前段、第3 項、第454 條第1 項、刑法第2 條第1 項前
    段、修正前刑法第339 條第1 項、第47條（按此部分應更正
    為第47條第1 項）、第41條第1 項前段、修正前罰金罰鍰提
    高標準條例第1 條前段、第2 條之規定，並審酌被告犯罪動
    機、手段、所生危害、犯罪後之態度等一切情狀，量處有期
    徒刑三月，並依修正前刑法第41條第1 項前段規定，諭知如
    易科罰金以（銀元）三百元折算一日。本院經核原審判決之
    認事用法，核無不合，量刑亦屬妥適，並無明顯違反比例原
    則輕重失衡之情事。上訴人即被告提起上訴，為無理由，應
    予駁回。
五、被告經合法傳喚，無正當理由未於審判期日到庭，爰依刑事
    訴訟法第371 條之規定，不待其陳述，逕行判決，合予敘明
    。
據上論斷，應依刑事訴訟法第455 條之1 第1 項、第3 項、第37
1 條、第364 條、第368 條，判決如主文。
本案經檢察官王聖涵到庭執行職務。
中    華    民    國    96    年    5     月    22    日
              刑事第十九庭  審判長法  官  許必奇
                                  法  官  陳明偉
                                  法  官  鄧雅心
不得上訴。
                                  書記官  金和國
中    華    民    國    96    年    5     月    22    日
附錄：
中華民國刑法第339條第1項：
意圖為自己或第三人不法之所有，以詐術使人將本人或第三人之
物交付者，處5年以下有期徒刑、拘役或科或併科1千元以下罰金
。
